臺灣高雄地方法院民事判決　　　　　　 95年度訴字第4139號
 原　　　告　聯邦商業銀行股份有限公司
 法定代理人　乙○○
 訴訟代理人　甲○○
 　　　　　　　　　　　　一
　　　　　 　己○○
 被　　　告　丙○○○
　　　　　 　戊○○
　　　　　　 丁○○
上列當事人間塗銷所有權移轉登記等事件，本院於民國96年2 月
9 日言詞辯論終結，判決如下：
      主　　　文
被告丙○○○與丁○○、戊○○與丁○○間分別就附表所示之不
動產，於民國九十四年十月五日所為以贈與為移轉原因 (登記原
因為買賣)之債權及物權行為均應予撤銷。
被告丁○○就上開不動產於民國九十四年十月五日所為之所有權
移轉登記應予塗銷。
訴訟費用由被告負擔。
      事實及理由
一、本件被告均經合法通知，未於言詞辯論期日到場，核無民事
    訴訟法第386 條所列各款情形，爰依原告之聲請，由其一造
    辯論而為判決。
二、原告主張：被告丙○○○自88年5 月5 日起陸續向原告申請
    領用信用卡使用 (卡號0000000000000000、
    0000000000000000、0000000000000000、0000000000000000
    、0000000000000000、0000000000000000、
    0000000000000000號)， 依約定被告得於財團法人聯合信用
    卡處理中心等之特約商店記帳消費，但應於次月繳款截止日
    前向原告清償，逾期應按年息19.71%計算利息暨按月計算之
    違約金，丙○○○至94年9 月29日消費記帳共632,018 元未
    按期給付，其中本金579,298 元、循環利息違約金及手續費
    用52,720元；戊○○自87年9 月17日起陸續向原告申請領用
    信用卡使用 (卡號0000000000000000、0000000000000000、
    0000000000000000、0000000000000000、0000000000000000
    、0000000000000000、0000000000000000、
    0000000000000000、0000000000000000、0000000000000000
    號)， 依約定被告得於財團法人聯合信用卡處理中心等之特
    約商店記帳消費，但應於次月繳款截止日前向原告清償，逾
    期應按年息19.71%計算利息暨按月計算之違約金，戊○○至
    94年10月17日消費記帳共392,530 元未按期給付，其中本金
    355,046 元、循環利息違約金及手續費37,484元。詎丙○○○、戊○○於94年10月5 日將如附所示不動產移轉登記予其
    子即被告陳培晢，符合二親等內親屬，依遺產及贈與稅法第
    5 條第1 項規定以贈與論，雖登記原因為買賣，但被告如未
    能提出支付價金之證明，應認為贈與，原告自得依民法第
    244 條第1 項規定撤銷被告間所為之所有權移轉行為，並依
    同法條第4 項規定回復原狀。並聲明：(一)被告丙○○○、戊○○與丁○○間於94年10月5 日就如附表所示之房地所為債
    權行為及所有權移轉行為應予撤銷。(二)被培哲應將如附表所
    示房地所為移轉登記塗銷。
三、原告主張被告丙○○○自88年5 月5 日起陸續向原告申請領
    用信用卡使用 (卡號0000000000000000、0000000000000000
    、0000000000000000、0000000000000000、
    0000000000000000、0000000000000000、0000000000000000
    號)， 截至94年9 月29日消費記帳共632,018 元未按期給付
    ，其中本金579,298 元、循環利息違約金及手續費用52,720
    元；戊○○自87年9 月17日起陸續向原告申請領用信用卡使
    用 (卡號0000000000000000、0000000000000000、
    0000000000000000、0000000000000000、0000000000000000
    、0000000000000000、0000000000000000、
    0000000000000000、0000000000000000、0000000000000000
    號)， 截至94年10月17日消費記帳共392,530 元未按期給付
    ，其中本金355,046 元、循環利息違約金及手續費37,484元
    ；而丙○○○、戊○○於94年10月5 日將系爭不動產以買賣
    為原因移轉登記予其子即被告陳培晢，符合二親等內親屬，
    依遺產及贈與稅法第5 條第1 項規定以贈與論，雖登記原因
    為買賣，但被告未能提出支付價金之證明，應認為贈與等事
    實，業據提出信用卡申請書、約定條款、歷史帳單、土地及
    建物登記謄本、戶籍謄本等為證，而被告間就如附表所示不
    動產所為以買賣為原因之移轉登記，亦經本院向高雄市政府
    地政處楠梓地政事務所查明，有該所95年12月26日高市地楠
    三字第0950013073號函及附件登記資料可證；而被告三人均
    經合法通知，既未到場爭執復未提出書狀作何有利於己之聲
    明或陳述以供本院審酌，原告上開主張自應認為真實。
四、按債務人所為之無償行為，有害及債權者，債權人得聲請法
    院撤銷之。債務人所為之有償行為，於行為時明知有損害於
    債權人之權利者，以受益人於受益時亦知其情事者為限，債
    權人得聲請法院撤銷之。債權人依第1 項或第2 項之規定聲
    請法院撤銷時，得並聲請命受益人或轉得人回復原狀。但轉
    得人於轉得時不知有撤銷原因者，不在此限。民法第244 條
    第1 、2 、4 項分別定有明文。而原告主張被告間所為移轉
    所有權行為，雖以買賣為原因，然為二親內親屬應認為贈與
    ，而被告又未提出任何買賣出資之證明，亦應認原告此部分
    主張為真實；且被告丙○○○、戊○○並無任何不動產，僅
    各有股利憑單、利息所得數萬元之外，並無其他財產，有本
    院職權調閱之稅務電子閘門財產所得調件明細表為憑，2 人
    於移轉如附表所示不動產之所有權後，其剩餘財產並不足以
    清償上開積欠之款項；應認丙○○○、戊○○就如附表所示
    不動產所為之無償行為，確有害於債權人之債權，原告自得
    依上開規定訴請撤銷該債權及物權行為，並依同條第4 項規
    定，一併訴請丁○○為塗銷登記。
五、綜上所述，原告主張被告間就如附表所示不動產以買賣為原
    因之移轉行為，應認為無償行為，且有害及債權，應屬可採
    ；是原告本於民法第244 條第1 項、第4 項規定，請求判決
    被告間就如附表所示所為以「買賣」為原因 (實際應為贈與
    )移 轉原因之債權及物權行為均應撤銷，及丁○○應將於94
    年10月5 日所為之所有權移轉登記予以塗銷，為有理由，應
    予准許。
四、據上論結：本件原告之訴為有理由，爰依民事訴訟法第385
    條第1項前段、第78條，判決如主文。
中　　華　　民　　國　　96　　年　　2 　　月　　27　　日
                  民事第七庭    法　官　林玉心
正本係照原本作成。
如不服本判決，應於送達後20日內，向本院提出上訴狀並表明上
訴理由，如於本判決宣示後送達前提起上訴者，應於判決送達後
10日內補提上訴理由書（須附繕本）。
中　　華　　民　　國　　96　　年　　2 　　月　　27　　日
                                書記官　胡樂寧
附表
　┌─────┬──────┬─────┬──────┬──────┬──────┐
  │土地坐落  │ 地號       │原所有權人│  權利範圍  │  收件字號  │登記日期    │
  ├─────┼──────┼─────┼──────┼──────┼──────┤
  │高雄市左營│            │戊○○    │10000分之66 │94年左地字第│94.10.05    │
  │區○○段六│1141-2      ├─────┼──────┤087910號    │            │
  │小段      │            │丙○○○  │10000分之66 │            │            │
  └─────┴──────┴─────┴──────┴──────┴──────┘
　┌─────┬───┬──────┬─────┬──────┬──────┬──────┐
  │建物基地  │ 建 號│門牌號碼    │原所有權人│  權利範圍  │  收件字號  │登記日期    │
  ├─────┼───┼──────┼─────┼──────┼──────┼──────┤
  │高雄市左營│      │高雄市左營區│戊○○    │2分之1      │94年左地字第│94.10.05    │
  │區○○段六│1633  │榮成一街60號├─────┼──────┤087910號    │            │
  │小段      │      │            │丙○○○  │2分之1      │            │            │
  └─────┴───┴──────┴─────┴──────┴──────┴──────┘
